臺灣士林地方法院刑事判決
110年度審訴字第831號
公  訴  人  臺灣士林地方檢察署檢察官
被      告  施正宏
選任辯護人  謝宏明律師


上列被告因違反藥事法案件，經檢察官提起公訴（110年度偵字
第15974號），本院合議庭因被告於準備程序就被訴事實為有罪
之陳述，裁定由受命法官獨任進行簡式審判程序並判決如下：
    主  文
施正宏輸入禁藥，處有期徒刑肆月。扣案含尼古丁成分之「RELX
悅刻霧化彈」柒拾陸盒（共計貳佰貳拾捌PCE）均沒收。
    事實及理由
一、按簡式審判程序之證據調查，不受第159條第1項之限制，刑
    事訴訟法第273條之2定有明文，是於行簡式審判程序之案件
    ，被告以外之人於審判外之陳述，除有其他不得作為證據之
    法定事由外，應認具有證據能力。本件所援引被告施正宏以
    外之人於審判外之陳述，因本案採行簡式審判程序，復無其
    他不得作為證據之法定事由，依上說明，應認均有證據能力
    。
二、本件犯罪事實及證據，除均引用檢察官起訴書之記載（如附
    件）外，證據部分更正及補充：⒈起訴書「證據清單及待證
    事實」欄編號3之「待證事實」關於「臺北市○○區○○街000巷
    00○00號3樓」之記載，應更正為「臺北市○○區○○街000巷00○
    0號2樓」。⒉被告謝榮銓於審判中之自白(見本院卷第32、38
    頁)。 
三、論罪科刑： 　　
  ㈠按「禁藥」係指未經核准擅自輸入之藥品，藥事法第22條第1
    項第2款前段定有明文。在國外產製藥品，事實上不能經由
    我國衛生主管機關核准，更無從予以監督管理，如有未經核
    准擅自輸入者，自應認為藥事法第22條第1項第2款前段所稱
    之禁藥，而非未經核准，擅自製造之偽藥（最高法院99年度
    台上字第992號判決參照）；又我國大陸地區領土，目前雖
    因國家統治權在實際行使上發生困難，但其仍屬固有之疆域
    ，是以由我國大陸地區運送偽藥、禁藥至臺灣地區，若未經
    他國之轉口港，原不能將之與國外運輸進入者同視，而論以
    輸入之罪，但臺灣地區與大陸地區人民關係條例施行後，有
    關大陸地區產製藥品輸入或攜帶進入臺灣地區，該條例第40
    條既有以進口論之明文，其未經核准擅自輸入者，自應認屬
    藥事法所稱之禁藥（最高法院82年度台上字第7104號、83年
    度台上字第5509號判決參照）。另按藥事法第83條第1項所
    稱「意圖販賣而陳列」，除指將偽禁藥直接陳列於貨架上外
    ，參酌透過網際網路進行商品交易，已成為現今資訊時代之
    重要趨勢，「陳列」之定義亦應隨之為適度調整。是當行為
    人將所欲販售之商品外型、包裝設計，藉由攝影呈現影像，
    並將使用方法、適用症狀之說明，張貼於網路上，使不特定
    人均得以瀏覽觀看並挑選所需商品，就藥事法所揭示之維護
    國民生命與身體健康之立法目的而言，上開網際網路之交易
    模式所達成之效果與在貨架上直接陳列擺放商品無異，仍應
    屬藥事法所稱「意圖販賣而陳列」之行為。
　㈡本件被告施正宏明知含尼古丁成分之電子菸油為未經主管機
    關核准擅自輸入之禁藥，竟透過微信自大陸地區輸入，並在
    蝦皮拍賣網站公開刊登販賣該電子菸之訊息，以供不特定人
    選購，核其所為，係犯藥事法第82條第1項之輸入禁藥罪，
    及同法第83條第1項之意圖販賣而陳列禁藥罪。至檢察官起
    訴書雖記載被告除涉上開輸入禁藥罪嫌外，係併涉犯藥事法
    第83條第1項之販賣禁藥罪嫌云云，惟依其關於被告犯罪事
    實之記載，僅敘及被告於網站上刊登販賣電子菸訊息對外販
    售之意圖販賣而陳列情節，並未特定指明有何人買受、買賣
    時地、價金為何、是否銀貨兩訖等販賣禁藥罪之具體構成要
    件事實，應認係法條之誤引，又禁藥之販賣與意圖販賣而陳
    列等二行為，既屬高度與低度行為之實質上一罪關係，且規
    定於藥事法之同一條項，此部分自不生變更起訴法條之問題
    ，附此敘明。
　㈢被告利用不知情之福隆國際企業有限工司人員報關以遂行上
    開犯行，為間接正犯。又被告輸入禁藥之目的係為出售牟利
    ，則其輸入之初即具有販賣意圖，雖其實施之行為時、地，
    在自然意義上雖非完全一致，然其行為或有部分合致，且其
    犯罪目的單一，應論以一行為觸犯輸入禁藥、意圖販賣而陳
    列禁藥等二罪名之想像競合犯，應依刑法第55條前段之規定
    ，從一重之輸入禁藥罪處斷。
　㈣爰以行為人之責任為基礎，並審酌被告前已有輸入禁藥之相
    同前科，經檢察官為緩起訴在案，此有卷附之緩起訴處分書
    及臺灣高等法院被告前案紀錄表可佐，僅隔數月而仍在緩起
    訴期間，竟即再因貪圖不法利益，罔顧法令而輸入、意圖販
    賣而陳列前揭禁藥，除造成政府機關難以有效管理之漏洞外
    ，亦對國民健康及用藥安全之危害，所為自應予非難，惟念
    及其犯後能坦承犯行，及本件輸入禁藥之數量及種類，兼衡
    其犯罪動機、目的、手段，及其自陳為大學在學之智識程度
    、未婚，兼職網路販物工作，與家人同住之家庭經濟狀況與
    生活狀況等一切情狀，量處如主文所示之刑。另被告所犯本
    件輸入禁藥罪，其法定最重本刑為「10年以下有期徒刑」，
    雖經本院判處6月以下之有期徒刑，依法仍不得易科罰金，
    惟本案之宣告刑既為有期徒刑4月，依刑法第41條第3項之規
    定仍得聲請易服社會勞動。但被告本件是否准予易服社會勞
    動，乃屬執行事項（刑事訴訟法第479條第1項參照），應於
    判決確定後，另向執行檢察官聲請，由其裁量決定，併予敘
    明。
　㈤至辯護人雖為被告求為緩刑之宣告云云。然被告雖未曾因故
    意犯罪受有期徒刑以上刑之宣告，有上開前案紀錄表可按，
    且亦坦認犯行，但本院斟酌被告前已有相同前科，甚尚在緩
    起訴期間，對於未經許可不得輸入禁藥或意圖販賣而陳列之
    情，應已詳知，縱為分擔單親家計，依其智識程度，亦應能
    另循途徑而不再犯相同法禁，竟猶犯之，顯然法治觀念甚為
    薄弱，且衡諸其犯罪所生之潛在危害等節，尚難認有何暫不
    執行為適當之情形，自不宜併為緩刑之諭知，應予敘明。　
四、關於沒收部分：
　㈠按查獲之偽藥或禁藥，沒入銷燬之，藥事法第79條第1項定有
    明文。上開沒入銷燬之規定，係列於藥事法第八章「稽查及
    取締」內，而非列於第九章之「罰則」，其性質應屬行政秩
    序罰，屬行政機關依行政程序科罰之權限，法院自不得越權
    於判決內諭知沒入銷燬；惟查獲之偽藥若未經行政機關沒入
    並銷燬，法院自應依刑法第38條之規定宣告沒收之（最高法
    院92年度台上字第2718號、93年度台上字第738號判決參照
    ）。又違禁物係指依法令禁止製造、運輸、販賣、持有及行
    使之物而言。藥事法對偽藥及禁藥，並無禁止持有規定，則
    除其他法令另有禁止製造、運輸、販賣、持有及行使規定外
    ，偽藥及禁藥，並非均屬違禁物（最高法院85年度台上字第
    4545號判決參照）。
　㈡本件扣案之「RELX悅刻霧化彈」76盒（共計228PCE），經送
    衛生福利部食品藥物管理署判定，認均係含尼古丁等成分之
    電子煙油，倘使用於人體，皆應以藥品列管乙情，有該署10
    9年9月16日FDA研字第1090025549號函（見偵卷第93頁）在
    卷可稽，且係未經核准擅自輸入之藥品，屬藥事法第22條第
    1項第2款前段所稱之禁藥，雖法令上並未禁止持有，而非屬
    違禁物，惟仍不失為被告施正宏所有且供其為本案輸入禁藥
    犯罪所用之物，而依卷內資料尚未見已經行政機關沒入並銷
    燬，依上說明，爰依刑法第38條第2項前段之規定，宣告沒
    收；又該等物品既經扣案，已無全部或一部不能沒收或不宜
    執行沒收之情形，自無庸併為追徵價額之諭知，附此敘明。
據上論結，應依刑事訴訟法第273條之1第1項、第284條之1、第2
99條第1項前段、第310條之2、第454條，藥事法第82條第1項、
藥事法第83條第1項，刑法第11條前段、第55條、第38條第2項前
段，判決如主文。
本案經檢察官許恭仁提起公訴，檢察官江玟萱到庭執行職務。
中    華    民    國   110    年    11    月   30     日
                  刑事第九庭法  官  李冠宜
以上正本證明與原本無異。
如不服本判決應於收受送達後20日內向本院提出上訴書狀，並應
敘述具體理由。其未敘述上訴理由者，應於上訴期間屆滿後20日
內向本院補提理由書（均須按他造當事人之人數附繕本）「切勿
逕送上級法院」。
因疫情而遲誤不變期間，得向法院聲請回復原狀。
                            書記官  杜依玹
中　　華　　民　　國　　110 　年　　12　　月　　2 　　日
附錄：本案論罪科刑法條全文 　　
藥事法第82條
製造或輸入偽藥或禁藥者，處10年以下有期徒刑，得併科新臺幣
1億元以下罰金。
犯前項之罪，因而致人於死者，處無期徒刑或10年以上有期徒刑
，得併科新臺幣2億元以下罰金；致重傷者，處7年以上有期徒刑
，得併科新臺幣1億5千萬元以下罰金。
因過失犯第1項之罪者，處3年以下有期徒刑、拘役或科新臺幣1
千萬元以下罰金。
第1項之未遂犯罰之。
藥事法第83條
明知為偽藥或禁藥，而販賣、供應、調劑、運送、寄藏、牙保、
轉讓或意圖販賣而陳列者，處7年以下有期徒刑，得併科新臺幣5
千萬元以下罰金。
犯前項之罪，因而致人於死者，處7年以上有期徒刑，得併科新
臺幣1億元以下罰金；致重傷者，處3年以上12年以下有期徒刑，
得併科新臺幣7千5百萬元以下罰金。
因過失犯第1項之罪者，處2年以下有期徒刑、拘役或科新臺幣5
百萬元以下罰金。
第1項之未遂犯罰之。
中華民國刑法第55條
（想像競合犯）
一行為而觸犯數罪名者，從一重處斷。但不得科以較輕罪名所定
最輕本刑以下之刑。